臺灣雲林地方法院刑事判決　　　　　　 96年度訴字第381號
公　訴　人　臺灣雲林地方法院檢察署檢察官
被　　　告　甲○○
　　　　　　　　　　（另案於臺灣雲林第二監獄執行中）
上列被告因偽造文書等案件，經檢察官提起公訴（95年度偵字第
4350號），嗣因被告就被訴事實為有罪之陳述，經本院合議庭裁
定由受命法官獨任適用簡式審判程序審理，判決如下：
    主  文
甲○○收受贓物，累犯，處有期徒刑陸月，減為有期徒刑參月；
又共同行使偽造私文書，足以生損害於他人，累犯，處有期徒刑
捌月，減為有期徒刑肆月，如附表所示偽造之「乙○○」署名貳
枚均沒收。應執行有期徒刑柒月，如附表所示偽造之「乙○○」
署名貳枚均沒收。
    事  實
一、甲○○前因違反毒品危害防制條例案件，經本院以93年度訴
    字第604 號判處有期徒刑10月確定，入監服刑後，甫於民國
    94年10月16日執行完畢。竟仍不知悔改，明知邱忠銘（另案
    偵查中）於95年7 月4 日下午2 時許，在雲林縣二崙鄉○○
    路某巷弄內所交付乙○○所有之卡號0000000000000000號中
    國信託商業銀行股份有限公司（下稱中國信託銀行）信用卡
    1 枚（係乙○○於同日下午1 時許，置於停放在雲林縣二崙
    鄉○○村○○路144 巷8 號前之車牌號碼DDH-858 號機車置
    物箱內，並於同日晚上7 時許發現失竊），係來路不明之贓
    物，仍基於收受贓物之犯意，予以收受。隨後又與邱忠銘至
    雲林縣土庫鎮某便利商店前，與邱忠銘之友人即1 名不詳姓
    名、年籍之成年女子會合，渠等3 人即共同基於意圖為自己
    不法所有及偽造私文書並持以行使之犯意聯絡，由甲○○依
    邱忠銘之指示，駕車搭載邱忠銘及該不詳女子至雲林縣虎尾
    鎮○○路74號之金合成銀樓，並由甲○○持上開乙○○之信
    用卡與該不詳女子一同進入該銀樓內，且由甲○○向店員林
    裕翔佯稱欲選購金飾為他人祝壽云云，待2 人選中價值各新
    臺幣（下同）4,000 元及8,100 元之黃金手鍊2 條後，即於
    如附表所示之時間，接續持上開乙○○之信用卡刷卡消費，
    而向林裕翔佯稱該不詳女子即係乙○○本人，且由該不詳女
    子在林裕翔所交付如附表所示之簽帳單特約商店存根聯（均
    為自動感熱紙，無複寫功能）上持卡人簽名欄內偽造如附表
    所示之「乙○○」署名共2 枚，而偽造表示係乙○○本人簽
    帳消費之簽帳單之私文書2 紙後，再交還林裕翔而行使之，
    使林裕翔陷於錯誤，而接續交付上開黃金手鍊2 條予甲○○
    及該不詳女子，盜刷金額共計12,100元，足以生損害於乙○
    ○、金合成銀樓及中國信託銀行對於信用卡管理之正確性。
    甲○○等3 人得手後，旋持上開黃金手鍊2 條至雲林縣二崙
    鄉○○路某金飾店出售，所得款項由3 人朋分花用殆盡。嗣
    經乙○○發現上開信用卡遭竊後，報警循線查獲上情。
二、案經雲林縣警察局西螺分局報告臺灣雲林地方法院檢察署檢
    察官偵查起訴。
    理  由
一、按本件被告甲○○所犯係死刑、無期徒刑、最輕本刑為3 年
    以上有期徒刑以外之罪，其於準備程序就前揭被訴事實為有
    罪之陳述，經受命法官告知簡式審判程序之旨，並聽取其與
    公訴人之意見後，本院認無不得或不宜改依簡式審判程序進
    行之情事，依刑事訴訟法第273 條之1 第1 項、第284 條之
    1 規定，裁定本件由受命法官獨任進行簡式審判程序，合先
    敘明。
二、上揭收受贓物、偽造私文書並持以行使及詐欺取財等犯罪事
    實，業據被告於偵訊及本院審理中均坦承不諱，核與證人即
    被害人乙○○於警詢及偵查中證述：其於95年7 月4 日下午
    1 時許將其所有之上開信用卡置於機車置物箱內，嗣於同日
    晚上7 時許發現失竊，其後並經中國信託銀行人員通知已遭
    人盜刷乙情；證人即金合成銀樓店員林裕翔於警詢及偵訊中
    證述：被告及1 名女子於如附表所示之時間一同至該銀樓內
    選購黃金手鍊2 條，並持上開信用卡簽帳消費2 筆乙情均相
    符。此外，復有如附表所示之簽帳單特約商店存根聯2 紙及
    金合成銀樓監視錄影器翻拍照片5 張附卷足憑。綜上足認，
    被告前揭自白核與事實相符，應堪採為被告有罪之證據。本
    案事證明確，被告上開犯行均堪認定。
三、論罪科刑部分：
  (一)按信用卡交易之過程，係持卡人向特約商店提示信用卡，由
    持卡人在簽帳單上簽名，確認交易之標的及金額，再由特約
    商店核對該信用卡之有效性及持卡人之身分同一性無訛後，
    特約商店即將該簽帳單送交聯合信用卡處理中心請款轉知發
    卡機構撥款，故簽帳單具有持卡人與特約商店之交易契約書
    之性質，並具有持卡人經由聯合信用卡處理中心請求發卡機
    構撥款之請求書或指示文件之性質，非僅具有處理內部事務
    之傳票性質；且在信用卡簽帳單上偽簽姓名，單從形式上觀
    察，即足以知悉其表示已收受特約商店所交付之交易標的物
    ，含有收據之性質，故行為人冒用他人名義於信用卡簽帳單
    上簽名，非僅成刑法第217 條第1 項之偽造署押罪，應構成
    刑法第210 條之偽造私文書罪，行為人在偽造簽帳單之後，
    持向特約商店行使，自屬行使偽造私文書之行為。
  (二)核被告所為，係犯刑法第349 條第1 項之收受贓物罪、同法
    第216 條、第210 條之行使偽造私文書罪及同法第339 條第
    1 項之詐欺取財罪。被告與邱忠銘及前揭不詳女子，就上開
    行使偽造私文書及詐欺取財等犯行間，有犯意聯絡及行為分
    擔，均為共同正犯。又被告於簽帳單之私文書上偽造署名之
    行為，為偽造私文書之部分行為；其偽造私文書復持以行使
    ，偽造之低度行為為高度之行使行為所吸收，均不另論罪。
    被告先後2 次偽造簽帳單後持以行使，因而詐取財物之行為
    ，時空密接，顯各係基於單一犯意，利用同一犯罪機會，以
    單一行為之數個舉動，接續進行同一犯行，而侵害同一法益
    ，所犯行使偽造私文書罪及詐欺取財罪，均為接續犯，屬於
    實質上1 罪。又被告以1 盜用他人信用卡簽帳消費之行為，
    同時觸犯行使偽造文書罪及詐欺取財罪，為想像競合犯，應
    依刑法第55條規定，從1 重論之行使偽造私文書罪處斷。被
    告所犯上開收受贓物罪及行使偽造私文書罪，犯意各別，行
    為互殊，應予分論併罰。再被告前曾因違反毒品危害防制條
    例案件，經本院以93年度訴字第604 號判處有期徒刑10月確
    定，入監服刑後，甫於94年10月16日執行完畢，有臺灣高等
    法院被告前案紀錄表1 份在卷可稽，其受有期徒刑之執行完
    畢後，5 年以內故意再犯本件有期徒刑以上之罪，為累犯，
    應依刑法第47條第1 項規定加重其刑。
  (三)本院審酌被告正值壯年，不思以合法途徑獲取財物，竟收受
    來路不明之贓物，使被害人乙○○難以追回失竊之信用卡，
    其後又與共犯邱忠銘等人共同盜用該信用卡簽帳消費，詐得
    價值共計12,100元之黃金手鍊2 條，並持以變現朋分花用，
    影響正常交易安全，使持卡人乙○○、特約商店及發卡銀行
    均受有損害，本不宜寬貸，惟念其犯後已坦承犯行，並供出
    共犯邱忠銘涉案情節，態度良好等一切情狀，分別量處如主
    文所示之刑。又被告犯罪後，中華民國九十六年罪犯減刑條
    例業於96年7 月4 日公布，同年月16日施行，查被告犯罪時
    間均在96年4 月24日之前，且無該條例所規定限制減刑之除
    外情事存在，爰依該條例第2 條第1 項第3 款、第7 條、第
    10條第1 項之規定，於裁判時分別減其宣告刑2 分之1 並定
    其應執行之刑如主文所示。
  (四)如附表所示簽帳單特約商店存根聯持卡人簽名欄內偽造之「
    乙○○」署名共2 枚，爰依刑法第219 條之規定，不問屬於
    犯人與否，均予宣告沒收。至上開偽造之簽帳單特約商店存
    根聯2 張，因已交付金合成銀樓，而非屬被告所有，自不得
    為沒收之諭知，附此敘明。
據上論斷，應依刑事訴訟法第273 條之1 第1 項、第284 條之1
、第299 條第1 項前段，刑法第28條、第216 條、210 條、第33
9 條第1 項、第349 條第1 項、第55條、47條第1 項、第51條第
5 款、第219 條，刑法施行法第1 條之1 第1 項、第2 項前段、
中華民國九十六年罪犯減刑條例第2 條第1 項第3 款、第7 條、
第10條第1 項，判決如主文。
本案經檢察官李明哲到庭執行職務。
中　　華　　民　　國　　96　　年　　8 　　月　　8 　　日
                  刑事第一庭    法  官   王雅苑
以上正本證明與原本無異。
如不服本判決，應於判決收受後10日內，向本院提出上訴狀（須
附繕本）。
                                書記官   譚系媛
中　　華　　民　　國　　96　　年　　8 　　月　　8 　　日
附錄本案論罪科刑法條全文：
中華民國刑法第349 條第1 項
收受贓物者，處3 年以下有期徒刑、拘役或5 百元以下罰金。
中華民國刑法第210 條
偽造、變造私文書，足以生損害於公眾或他人者，處5 年以下有
期徒刑。
中華民國刑法第216 條
行使第210 條至第215 條之文書者，依偽造、變造文書或登載不
實事項或使登載不實事項之規定處斷。
中華民國刑法第339 條第1 項
意圖為自己或第三人不法之所有，以詐術使人將本人或第三人之
物交付者，處5 年以下有期徒刑、拘役或科或併科1 千元以下罰
金。
附表：
┌─┬────┬───────┬────┬───────┐
│編│刷卡時間│特約商店      │刷卡金額│特約商店存根聯│
│號│        │              │（新臺幣│上持卡人簽名欄│
│  │        │              │ ）     │內偽造之「董秀│
│  │        │              │        │治」署名      │
├─┼────┼───────┼────┼───────┤
│ 1│95年7 月│金合成銀樓    │4,000元 │1 枚          │
│  │4 日晚上│              │        │              │
│  │6 時37分│              │        │              │
│  │        │              │        │              │
│  │        │              │        │              │
│  │        │              │        │              │
│  │        │              │        │              │
├─┼────┼───────┼────┼───────┤
│ 2│同日晚上│同上          │8,100元 │1 枚          │
│  │6 時50分│              │        │              │
├─┴────┴───────┼────┼───────┤
│總計                        │12,100元│2 枚          │
└──────────────┴────┴───────┘
